【裁判字號】    89,上訴,231
【裁判日期】    890322
【裁判案由】    偽造有價證券等
【裁判全文】
臺灣高等法院臺南分院刑事判決              八十九年度上訴字第二三一號    Ｇ
      上  訴  人  臺灣臺南地方法院檢察署檢察官
      被      告  甲  ○  ○
      選任辯護人  鄭  和  傑
右上訴人因被告偽造有價證券案件，不服臺灣臺南地方法院八十八年度訴字第一二０
四號中華民國八十九年一月五日第一審判決（起訴案號：臺灣臺南地方法院檢察署八
十八年度偵字第九０九二號），提起上訴，本院判決如左：
      主      文
上訴駁回。
      理      由
一、公訴意旨略以：被告甲○○於民國（下同）八十七年十月五日，利用其向乙○○
    調借二張支票之際（金額分別為七十萬元、十八萬元），因乙○○之疏忽多交付
    一張空白支票（付款人為台南市七信富強分社，帳號00000000號，票號
    00000000號），甲○○竟意圖為自己不法之所有，將之侵占入己，且意
    圖供行使之用，未經乙○○之同意，擅自在空白支票上填寫金額新台幣（下同）
    十二萬元、發票日八十七年十二月二十七日，偽造有價證券，並於八十七年十一
    月中旬，持上開偽造之支票向戴一如調借現金，嗣戴一如於八十七年十二月二十
    七日向台南市農會灣裡辦事處提示，因該支票於八十七年十一月十三日業經乙○
    ○掛失止付，因認被告涉有刑法第三百三十七條之侵占遺失物、第二百零一條第
    一項偽造有價證券之罪嫌等語。
二、按犯罪事實應依證據認定之，無證據不得推定其犯罪事實，又不能證明被告犯罪
    者，應諭知無罪之判決，刑事訴訟法第一百五十四條、第三百零一條第一項分別
    定有明文。又認定不利於被告之事實，須依積極證據，苟積極證據不足為不利於
    被告事實之認定時，即應為有利於被告之認定，更不必有何有利之證據（最高法
    院三十年上字第八一六號判例參照）。再事實之認定，應憑證據，如未能發現相
    當證據，或證據不足以證明，自不能以推測或擬制之方法，為裁判基礎（最高法
    院四十年台上字第八六號判例參照）。
三、公訴人認被告甲○○涉有刑法第三百三十七條之侵占遺失物、第二百零一條第一
    項偽造有價證券之罪嫌，其理由無非以發票人乙○○於偵查中證稱：「被告在多
    收該張空白支票後，並未通知伊即將之偽填金額並持以行使」，參以果被告有經
    乙○○同意後填寫金額，衡情乙○○則無由將之掛失止付等資為依據；訊據被告
    甲○○固不否認有將上開空白支票填寫金額、日期後持以向案外人戴一如調借現
    金之事實，惟堅決否認有偽造有價證券之犯行，辯稱：伊與乙○○係朋友，之前
    乙○○透過其朋友黃顯南向伊借二萬五千元，其後伊因做生意需要支票週轉，向
    乙○○借用支票，系爭空白支票也是乙○○借伊的，可能是之前借的七十萬支票
    跳票，乙○○害怕再度跳票，才會將系爭支票去掛失止付，且伊有透過黃顯南將
    簽發金額告知乙○○等語。經查：
  (一)本件除乙○○之指述外並未提陳任何有關被告如何自始意圖不法所有侵占遺失物
    及偽造有價證券之佐證以憑調查，則乙○○所為被告甲○○犯罪之片面指訴，即
    難遽採為不利於被告之認定。
  (二)又證人即介紹雙方借票之黃顯南（偵查卷中載為黃柏舟）於原審審理時證稱：「
    以前被告曾透過我向乙○○調過錢，系爭支票是分開簽發的，我只有看到七十萬
    元支票簽發之經過，其餘二張我是事後才知道的，後來乙○○要我聯絡甲○○說
    要談有關支票的事。」等語（見原審八十八年十一月十五日訊問筆錄），證人與
    兩造間並無嫌隙，且為兩造之朋友，應無偏頗之虞，其所為之證詞應可信之，既
    然第三人黃顯南已知系爭支票一事，且乙○○又有主動找被告欲談及有關支票乙
    情，則乙○○應明知該張空白支票之流向，故系爭支票應由乙○○借予被告部分
    堪可認定。
  (三)參以被告甲○○與持系爭支票調現之戴一如雙方為朋友，此經戴一如於警訊時證
    稱：「系爭支票是由我朋友甲○○向我調現金取得。」等語，而被告甲○○尚在
    支票上簽其自己之名字背書且留有00－0000000之電話號碼，此有附卷
    之系爭支票一紙在卷足參，茍系爭支票係由被告拾獲後偽填金額，依常情而論，
    被告唯恐被發現偽造支票而被追究刑責，衡情應會掩護而將偽造之支票支付予陌
    生人及冒簽他人之姓名背書俾無法查證，以圖卸責，實無再向熟識之友人調借現
    金之理，況被告又加以背書簽自己之真實姓名，以表示負責之意，顯見被告持有
    該支票應係依合法途逕而取得，其亦無意圖偽造該支票之意，是本件應係乙○○
    借予被告甲○○，因發現先前所出借之七十萬元支票遭退票，怕受連累，須負損
    害賠償之責，乃至台南市第七信用合作社富強分社掛失止付，其實該紙支票應係
    乙○○借予被告甲○○使用，因而本件被告甲○○簽發該紙十二萬元之支票，並
    無偽造有價證券之主觀意圖。
  (四)本件之系爭支票既為發票人乙○○出借予被告，則被告並不該當侵占遺失物之罪
    嫌，況發票人既將空白支票出借，即應概括之授與借用人填寫發票日期及發票金
    額之權限，本件被告亦不該當偽造有價證券之罪嫌。
四、此外，經本院依職權調查結果，又查無其他積極證據足資證明被告甲○○有何偽
    造有價證券、侵占遺失物犯行。原審以不能證明被告犯罪，諭知被告無罪，核無
    不合。檢察官上訴意旨指摘原判決採證不當，為無理由，應予駁回。
據上論斷，應依刑事訴訟法第三百六十八條，判決如主文。
本案經檢察官楊治宇到庭執行職務。
中    華    民    國      八十九      年      三      月      二十二    日
                                  臺灣高等法院臺南分院刑事第六庭
                                      審判長法官  林    金    村
                                            法官  茆    臺    雲
                                            法官  顏    基    典
右正本證明與原本無異。
檢察官如不服本判決，應於判決送達後十日內向本院提出上訴書。
                                      法院書記官  呂    嘉    文
中    華    民    國      八十九      年      三      月      二十三    日


司法院資訊處製作；財團法人民間司法改革基金會備份。
